【裁判字號】    90,易,1619
【裁判日期】    900531
【裁判案由】    毒品危害防制條例
【裁判全文】
臺灣高雄地方法院刑事判決                          九十年度易字第一六一九號
    公  訴  人  臺灣高雄地方法院檢察署檢察官
    被      告  甲○○
右列被告因毒品危害防制條例案件，經檢察官提起公訴（九十年度偵字第一一二八號
），本院判決如左：
    主  文
甲○○連續施用第二級毒品，處有期徒刑伍月，如易科罰金，以佰元折算壹日。
    事  實
一、甲○○前於民國八十九年間曾因施用毒品案件，經台灣高雄地方法院檢察署檢察
    官（下稱檢察官）聲請本院以八十九年度毒聲字第六八五七號裁定送觀察勒戒後
    ，認無繼續施用毒品之傾向，業經檢察官於八十九年九月十五日以八十九年度毒
    偵字第五九六五號不起訴處分確定。詎其仍不知戒絕悔改，於上開不起訴處分確
    定後五年以內，又基於施用第二級毒品安非他命之概括犯意，自八十九年十二月
    初某日起至同年月二十六日止，連續在高雄縣鳳山市○○路四九巷七住處，將安
    非他命晶體置放於吸食器內，下端以火燒烤加熱，使安非他命晶體汽化成煙霧予
    以吸用之方式，施用第二級毒品安非他命多次。嗣於八十九年十二月二十七日八
    時三十二分許，應警員通知至警局採尿送驗檢出甲基安非他命陽性反應，而發現
    上情。經移送檢察官聲請本院以九十年度毒聲字第一六００號裁定送觀察勒戒後
    ，認有繼續施用毒品之傾向，再由檢察官聲請本院以九十年毒聲字第二二九三號
    裁定令入戒治處所施以強制戒治迄今。
二、案經高雄縣警察局鳳山分局移送台灣高雄地方法院檢察署檢察官偵查起訴。
    理  由
一、右揭事實，業據被告甲○○於本院審理時坦承不諱，而被告於八十九年十二月二
    十七日八時三十二分許，應警員通知至警局所採集之尿液，經送驗結果，確實檢
    出甲基安非他命陽性反應，亦有臺灣檢驗科技股份有限公司九十年一月十九日編
    號KＺ000000000000號濫用藥物尿液檢驗報告一紙附卷可稽，被告於
    本院之自白核與事實相符，應堪以採信。又被告前於八十九年間曾因施用毒品案
    件，經檢察官聲請本院以八十九年度毒聲字第六八五七號裁定送觀察勒戒後，認
    無繼續施用毒品之傾向，業經檢察官於八十九年九月十五日以八十九年度毒偵字
    第五九六五號不起訴處分確定乙節，有上開不起訴處分書在卷可按。其因再犯本
    件施用第二級毒品安非他命案件，經檢察官聲請本院以九十年度毒聲字第一六０
    ０號裁定送觀察勒戒後，認有繼續施用毒品之傾向，再由檢察官聲請本院以九十
    年毒聲字第二二九三號裁定令入戒治處所施以強制戒治迄今等情，亦有上開裁定
    書、台灣高雄看守所附設勒戒處所九十年三月三十日高所坤戒勒字第九一四號函
    檢附之有無繼續施用毒品傾向證明書及台灣高等法院被告全國前案記錄表、本院
    被告院內索引記錄表各一份在卷可稽。是以，被告於前揭不起訴處分確定後五年
    內再犯本件施用毒品犯行，事證明確，應依法予以論科。
二、查安非他命係毒品危害防制條例第二條第二項所稱之第二級毒品，不得持有、施
    用。次按犯毒品危害防制條例第十條施用第一級、第二級毒品之罪者，檢察官應
    先將被告送勒戒處所觀察、勒戒，經觀察、勒戒後，認無繼續施用毒品傾向者，
    應由檢察官為不起訴處分之裁定。依此為不起訴處分後，五年內再犯第十條施用
    第一級、第二級毒品之罪，經觀察、勒戒後，認有繼續施用毒品之傾向，則不適
    用前開不起訴處分之規定，而應依一般刑事訴訟程序予以起訴論罪科刑；此觀諸
    毒品危害防制條例第二十條第一項、第二項前段、第三項前段規定自明。被告前
    既曾因施用毒品案件，經送勒戒處所觀察、勒戒後，認無繼續施用毒品傾向，而
    經檢察官為不起訴處分在案，其於五年內再犯本件施用毒品案件，再經觀察、勒
    戒後，認有繼續施用毒品之傾向，依前所述即應予論罪科刑。故核被告所為，係
    犯毒品危害防制條例第十條第二項之施用第二級毒品罪。又被告先後多次施用第
    二級毒品之犯行，時間緊接，犯罪構成要件相同，顯係基於概括犯意反覆為之，
    應依連續犯之規定論以一罪。至其施用第二級毒品安非他命前後，多次持有安非
    他命犯行，亦係基於概括之犯意，本應以連續持有論，惟其持有後，進而施用，
    其持有之底度行為應被其施用之高度行為所吸收，不另論持有毒品罪。公訴人雖
    僅就被告查獲前最後一次之施用行為起訴，而就其餘多次施用犯行，未於起訴書
    內敘及，但連續犯為裁判上一罪，檢察官就犯罪事實一部起訴，依刑事訴訟法第
    二百六十七條規定，其效力及於全部，本院自有權一併審理，附此敘明。審酌被
    告前因施用毒品案件，經檢察官依初次勒戒、觀察結果，以無繼續施用傾向為不
    起訴處分確定後，仍未戒絕毒品，再犯本件相同之罪，顯見其無悔改之意，惟念
    其施用毒品乃自戕一己之身體健康，尚未害及他人，且施用時間非長，所犯情節
    非重，犯後亦坦承犯行，態度良好，暨前於少年時期有違反麻醉藥品管例條例非
    行，有本院被告院內索引卡紀錄表、台灣高等法院被告全國前案紀錄表在案可考
    ，素行尚非良好等一切情狀，量處如主文所示之刑，並諭知易科罰金之折算標準
    。又被告犯罪後後，原刑法第四十一條有關易科罰金之規定已於九十年一月十日
    修正公布為第一項，並於同年月十二日生效，其修正後之刑法第四十一條第一項
    規定：「犯罪重本刑五年以下有期徒刑之罪，而受六個月以下有期徒刑或拘役之
    宣告，因身體、教育、職業或家庭之關係，執行顯有困難者，得以一元以上三元
    以下折算一日，易科罰金。但確因不執行所宣告之刑難收矯正之效者，或難以維
    持法秩序者，不在此限。」與修正前之刑法第四十一條規定比較結果，因修正後
    之現行刑法第四十一條第一項後段但書規定，對於修正前原屬犯最重本刑為三年
    以下有期徒刑之罪，而受六個月以下有期徒刑或拘役之宣告者較為不利，依刑法
    第二條第一項後段但書之規定，自應適用修正前刑法第四十一條規定予以諭知易
    科罰金之折算標準，併此敘明。
據上論斷，應依刑事訴訟法第二百九十九條第一項前段，毒品危害防制條例第十條第
二項、第二十條第三項，刑法第二條第一項後段但書、第十一條前段、第五十六條、
修正前刑法第四十一條，判決如主文。
中      華      民      國    九十      年      五      月    三十一    日
                                  臺灣高雄地方法院刑事庭
                                      法  官  陳淑卿
右正本證明與原本無異。
如不服本判決，應於判決送達後十日內，向本院提出上訴狀。
                                      書記官  陳朝宗
中      華      民      國    九十      年      五      月    三十一    日
附錄本判決論罪科刑法條：
毒品危害防制條例第十條第二項：
  施用第二級毒品者，處三年以下有期徒刑。


司法院資訊處製作；財團法人民間司法改革基金會備份。
